臺灣高等法院臺南分院刑事裁定  
                                      111年度抗字第283號
                                      111年度抗字第284號
抗  告  人  黃健信




上列抗告人因強盜及聲請回復原狀案件，不服臺灣臺南地方法院
中華民國111年3月2日所為111年度聲字第317號、110年度訴字第
774號裁定，提起抗告，本院裁定如下：
    主  文
抗告駁回。
    理  由
一、抗告意旨略以：原裁定逕以與抗告人未共同居住生活之林姓
    房東，為刑事判決送達之人，於法不合。依刑事訴訟法第62
    條、民事訴訟法第137條第1項規定，及最高法院100年度台
    抗字第20號、109年度台抗字第1079號、70年度台抗字第221
    號等裁定意旨，承租人並非合法代收送達人，以及戶籍並非
    認定有無同居營共同生活之案例。原裁定駁回抗告人聲請回
    復原狀，理由固非無見，惟查，抗告人之林姓房東，並無與
    抗告人同居及經營共同生活之事實，難認原判決已合法送達
    。即林姓房東與抗告人間，僅有民事上之租賃關係，而林姓
    房東除依照租賃契約按期向抗告人收受房租以外，對於抗告
    人是否實際上居住於系爭地址，以及是否能於判決書送達後
    之法定期間提起上訴，根本漠不關心，況實際上房東雖然與
    承租人設籍於相同地址，但房東實際上根本另居他處，與抗
    告人即房屋之承租人根本未共同居住之事實，向為實務上所
    常見，能否遽以林姓房東與抗告人設籍處相同，遽謂林姓房
    東為民事訴訟法第137條所指之同居人，故判決書已合法送
    達，非無研求餘地，為此起抗告，請求撤銷原裁定。
二、按刑事文書之送達，除刑事訴訟法第六章有特別規定外，準
    用民事訴訟法之規定，刑事訴訟法第62條定有明定。復按送
    達於應受送達人之住居所、事務所或營業所行之；送達於住
    居所、事務所或營業所不獲會晤應受送達人者，得將文書付
    與有辨別事理能力之同居人或受僱人；民事訴訟法第136條
    第1項前段、第137條第1項定有明文。又所謂同居人，係指
    與應受送達人本人同居一處而營共同生活之人。此最高法院
    100年度台抗字第20號民事裁定意旨亦可資參照。
三、經查：
（一）本件抗告人因涉犯本件強盜案件，於110年5月8日9時22分
      經警查獲，嗣經移送臺灣臺南地方檢察署（以下簡稱臺南
      地檢署）訊問後，諭知以新台幣（下同）3萬元交保，即
      是由證人林庭妤前往臺南地檢署為抗告人辦理交保，且當
      時證人林庭妤提供予臺南地檢署之聯絡處所，即為「花蓮
      市○○路000巷00號」等情，乃證人林庭妤所不爭執者（見
      本院110年度訴字第283號卷第53頁），此外，並有臺南地
      檢署收受刑事保證金通知、臨時收據、證人林庭妤之身分
      證正反面影本、國庫存款收款書等在卷可稽（臺南地檢署
      110年度偵字第10968號偵卷第45至49頁），是此部分應堪
      信為真實。
（二）嗣抗告人本件強盜案件經臺南地檢署提起公訴，移送原審
      法院審理，於110年9月16日行準備程序時，被告當庭將送
      達之住所變更為「花蓮縣○○市○○路000巷00號」，嗣原審
      法院再訂期於110年10月19日行審理程序，並向「花蓮縣○
      ○市○○路000巷00號」送達抗告人及具保人即證人林庭妤，
      且均是由勾選「同居人」、署名「林庭妤」，並註記「表
      妹」之人，收受傳票，並簽署送達回證後，抗告人果於11
      0年9月19日遵期到庭，嗣原審法院於110年11月9日宣判後
      ，亦將判決書正本同樣寄送「花蓮縣○○市○○路000巷00號
      」，即改由勾選「受僱人」、署名「林庭妤」，並註記「
      房東」之人，收受傳票，並簽署送達回證等情，此有原審
      法院準備程序、審理、及宣判筆錄各1份、送達回證3份在
      卷可稽（見原審法院110年訴字第774號卷第71、103、161
      、83、91、173頁），是此部分亦堪信為真實。
（三）再查：證人林庭妤固坦承勾選「受僱人」、註記「房東」
      之回證為其所收受、署名、勾選，然否認勾選「同居人」
      、註記「表妹」之回證亦為其所收受、署名、勾選云云，
      然證人林庭妤經本院遠距訊問時具結證稱：其之前與抗告
      人是朋友關係，也認識抗告人之母親，是受抗告人母親之
      拜託，始會從花蓮特地前往臺南地檢署替抗告人辦理交保
      ，交保的錢是抗告人之母親出的，其知悉抗告人向法院陳
      報將送達地改與其戶籍地相同之「花蓮縣○○市○○路000巷0
      0號」，是因為在110年7月底其將該屋中一間房屋出租予
      抗告人，租金（為每月）3千元，沒有簽立房屋租賃契約
      ，是由其向抗告人收現金，租金收入其或母親都還有報稅
      ，也沒有其他證據可以證明租賃關係存在，其在110年8月
      中出去工作，搬離該址，但其會回去看女兒，其沒有向法
      院陳報變更具保人之地址，是因為那是同事家，其住在同
      事家是暫時的，是因為工作的關係，其偶爾也會回去（○○
      路000巷00號）住，其還是有把這個地方當成居住地，該
      房子是其母親所有，寄到這個住址的信件其還是會收，因
      為早上伊都會回去。○○路000巷00號只有其不識字之母親
      、及其2歲大之女兒同住，該2張簽「表妹」之回證，若用
      排除法刪除其母親、女兒所簽，則只剩下其或抗告人會簽
      ，但不是其簽的，至於郵差為何會給男生（指抗告人）以
      「表妹」名義簽收傳票其不知道等語（見本院110年度訴
      字第283號卷第53至59頁）。
（四）觀諸證人林庭妤願從花蓮奔波至臺南地檢署為抗告人辦保
      ，並擔任抗告人本案之具保人，嗣再將自己之住所提供予
      抗告人居住，足資認定證人林庭妤與本案抗告人之關係，
      確並非如抗告意旨所稱「僅有民事上租賃關係」之房東與
      租客，應屬無疑。證人林庭妤雖證稱其與抗告人間有民事
      租賃關係存在，然未能提出任何租賃契約、租金收取紀錄
      或租金報稅資料、或其他積極具體事證以實其說，故其等
      之間究有無民事上租賃契約關係之存在，亦非無疑。再查
      ，證人林庭妤與其母親與2歲大之女兒，自抗告人交保後
      之110年7月起既均同居於「花蓮縣○○市○○路000巷00號」
      ，縱其嗣因工作關係會暫時居住於同事家，但其既稱會回
      「花蓮縣○○市○○路000巷00號」看女兒，偶爾會住，也會
      收受信件等情，是其主觀上仍認「花蓮縣○○市○○路000巷0
      0號」為其主要、永久之居住地，應屬無疑。末查，證人
      林庭妤雖否認在抗告人本案於原審法院審理期間，向上開
      地址送達之庭期傳票上，勾選「同居人」、署名「林庭妤
      」，並註記「表妹」者，為其本人，僅稱不知道是誰所為
      云云，然查：其既稱○○路000巷00號只有其不識字之母親
      、其及2歲女兒，及抗告人住在該處，若以排除法刪除其
      不識字之母親及2歲女兒所為，則只剩下證人林庭妤本人
      親簽或抗告人冒名所簽之選項，尤其依本院職權所悉，一
      般正常由郵務人員所為之法院文書之送達，不致於會讓身
      為男性之抗告人得以女性「表妹」之同居人身分，代為簽
      收傳票之情形發生，是證人林庭妤否認為其所為，亦顯與
      常情不符，無從採信。應認證人林庭妤與抗告人間，非為
      單純房東與租客之關係，而係以共同居住於「花蓮縣○○市
      ○○路000巷00號」而營共同生活之同居人關係甚明。
（五）綜上，抗告意旨空言稱林姓房東與抗告人間，僅有民事上
      之租賃關係，而林姓房東除依照租賃契約按期向抗告人收
      受房租以外，對於抗告人是否實際上居住於系爭地址，以
      及是否能於判決書送達後之法定期間提起上訴，根本漠不
      關心，雖與承租人設籍於相同地址，但房東實際上根本另
      居他處，與抗告人即房屋之承租人根本未共同居住云云，
      請求撤銷原裁定，並無理由，自應駁回其抗告。
四、據上論斷，應依刑事訴訟法第412條，裁定如主文。
中　　華　　民　　國　　111 　年　　4 　　月　　28　　日
                  刑事第四庭    審判長法  官  郭玫利
                                      法  官  陳金虎
                                      法  官  林臻嫺
以上正本證明與原本無異。
如不服本裁定，應於收受本裁定後五日內向本院提出抗告狀。
　　　　　　　　　　　　　　　　　　　書記官　劉素玲　　
中　　華　　民　　國　　111 　年　　4 　　月　　28　　日